臺灣高等法院民事判決　　　　　　　　　99年度重訴字第42號
原　　　告　陳慧珊
訴訟代理人　陳耀堡
被　　　告　施龍泉
　　　　　　林芷瑜原名林佳雯.
上列當事人間因請求侵權行為損害賠償事件，經本院刑事庭移送
前來（99年度重交附民字第6號），本院於 100年5月24日言詞辯
論終結，判決如下：
    主      文
被告施龍泉應給付原告新臺幣陸拾萬仟貳佰肆拾肆元，及自民
國九十九年六月八日起至清償日止，按年息百分之五計算之利息
。
原告其餘之訴，暨假執行之聲請均駁回。
訴訟費用由被告施龍泉負擔十分之一，餘由原告負擔。
    事實及理由
壹、程序方面
    按訴狀送達後，原告不得將原訴變更或追加他訴，但擴張或
    減縮應受判決事項之聲明者，不在此限，民事訴訟法第255
    條第1項第3款定有明文。本件原告起訴時原請求被告應連帶
    給付原告新台幣（下同）668萬6,286元本息（見本院附民卷
    第1頁），嗣變更請求金額為被告應連帶給付原告646萬9,24
    3元本息（見本院卷第121- 125頁、第133頁），核屬減縮應
    受判決事項之聲明，揆諸首開規定，原告所為訴之變更，應
    予准許，合先敘明。
貳、實體方面
一、本件原告主張：被告施龍泉明知其考領之普通小型車駕駛執
    照因積欠交通違規罰鍰，業經監理機關於民國89年9月2日註
    銷，依法不得再駕駛普通小型車上路，竟仍於96年1月6日晚
    間10時30分許，駕駛其女友即被告林芷瑜（原名林佳雯）所
    有之2451-RN號自小客車，沿桃園縣龍潭鄉○○路往龍潭方
    向行駛，行經桃園縣龍潭鄉○○路、福龍路二段359巷之交
    岔路口時，原應注意汽車行駛時應遵守車速限制，且其行駛
    路段劃有分向限制線（雙黃實線），禁止超車，而當時天候
    晴、夜間有照明、柏油道路路面乾燥、無缺陷、無障礙物、
    視距良好，依其智識、能力又無不能注意之情事，被告施龍
    泉竟疏未注意，貿然以時速約60、70公里（該路段之速限為
    50公里）之速度超速行駛，先跨越分向限制線自左側超越同
    向前方行駛之計程車後，駛至該交岔路口時，仍未減其行車
    速度，適有亦未領有駕駛執照之巫孟樺，騎乘N6Q-277 號重
    型機車附載原告陳慧珊，沿福龍路二段359巷往黃泥塘方向
    行經該交岔路口處，亦疏未注意被告施龍泉自其左方駛至路
    口，而採取必要之安全措施，致二車均避煞不及，發生碰撞
    ，巫孟樺因撞擊力道甚大，身體飛起撞擊汽車右前擋風玻璃
    後摔落於地，受有頭部外傷及胸部鈍挫傷，造成顱內出血併
    氣血胸而在送往國軍桃園總醫院前已不治死亡，原告陳慧珊
    則受有左股骨開放性骨折、顏面骨骨折，併牙齒斷裂及多處
    撕裂傷等傷害。詎被告施龍泉竟駕車加速逃離現場，並將肇
    事車輛駛至現場附近、位於桃園縣龍潭鄉○○路529 號之「
    千裕汽車專業烤漆廠」，交由不知情之負責人范振斌修繕後
    ，迅即離去。嗣經警循線查獲前開肇事自小客車後，通知車
    主即被告林芷瑜至桃園縣政府警察局交通隊桃園小隊說明，
    而被告林芷瑜在被告施龍泉肇事後，接獲被告施龍泉之電話
    告知肇事經過，初接受警員詢問時，先坦承車輛係由其所駕
    駛，其後發現事態嚴重始供出被告施龍泉方為駕車肇事逃逸
    之人，而查悉上情（被告林芷瑜涉犯頂替罪部分業經臺灣桃
    園地方法院中壢簡易庭以99年度壢簡字第72號簡易判決判處
    拘役40日，減為拘役20日確定；被告施龍泉上開過失致人於
    死、過失傷害及駕車肇事致人於死等犯行，業經臺灣桃園地
    方法院以98年度交訴字第52號判決合併判有期徒刑1年4月，
    經被告施龍泉上訴後，亦經本院以99年度交上訴字第62號駁
    回其上訴，其中過失致人於死、過失傷害部分已因不得上訴
    而確定）。原告因本件車禍所受之損害為：(一)醫療費用13萬
    3,323元；(二)看護費用93萬元；(三)工作收入損失39萬5,720元
    ；(四)交通費用1萬0,200元；(五)精神慰撫金500萬元。爰依侵
    權行為之法則，請求被告2人連帶給付646萬9,243元，及自
    起訴狀繕本送達翌日起至清償日止，按年息5%計算之利息，
    並願供擔保請准宣告假執行等語。
二、被告施龍泉則以：本件刑案經國立交通大學運輸科技與管理
    系鑑定結果，可知附載原告之機車行經閃光紅燈號誌管制路
    口，支線道車「未暫停」讓幹道車先行，為肇事原因，與被
    告施龍泉所稱係其受撞擊等情互相吻合，故原告主張係遭被
    告施龍泉撞擊並非實情。且肇事機車係原告陳慧珊向友人所
    借，竟放任巫孟樺無照駕駛，實與本件車禍之發生有相當因
    果關係。故巫孟樺騎乘機車搭載原告而為原告之使用人，原
    告自應就巫孟樺之過失負同一責任，是原告對本件車禍事故
    亦與有過失。且肇事當時被告施龍泉係持有逾期駕照，並非
    被吊銷之駕照等語，資為抗辯。並答辯聲明：原告之訴及假
    執行之聲請均駁回。
三、被告林芷瑜則以：系爭2451-RN自小客車為被告施龍泉所有
    ，僅係借名登記在伊名下，實際上系爭自用小客車均由被告
    施龍泉保管使用，無須得伊同意，伊並未與被告施龍泉共同
    侵害原告之權利，自無需與被告施龍泉負連帶侵權行為責任
    。且系爭事故於96年1月6日發生後，除經各大媒體陸續報導
    事發經過，原告於案發後亦旋向桃園縣龍潭鄉調解委員會聲
    請調解，經該會通知被告林芷瑜於96年1月25日前去進行調
    解，原告於斯時即可得知悉被告林芷瑜為賠償義務人，故本
    件請求權應以96年1月間為時效起算時點；縱伊未於96年1月
    25日到場進行調解，則原告最遲於96 年3月14日亦可得知悉
    被告林芷瑜為賠償義務人，而原告於99年6月1日始提起本件
    訴訟，其請求權顯已逾2年時效而消滅。至原告何時知悉被
    告施龍泉為本件賠償義務人，與原告何時知悉伊為賠償義務
    人，實屬二事，原告自不得以其自97年11月10日始知悉被告
    施龍泉為賠償義務人，作為對於伊損害賠償請求權起算之時
    點。又本件車禍事故業經台灣省桃園縣車輛行車事故鑑定委
    員會鑑定，認「巫孟樺無照駕駛重機車行經閃光紅燈號誌交
    岔路口，支線道車未暫停讓幹線道車先行，與施龍泉無照駕
    駛自小客車行經閃光黃燈號誌交岔路口，超速行駛且未注意
    車前狀況同為肇事原因。」足認系爭N6Q-277號重型機車駕
    駛人巫孟樺就本件事故之發生與有過失，巫孟樺為原告之使
    用人，原告亦就本件事故之發生與有過失等語，資為抗辯。
    並答辯聲明：原告之訴及假執行之聲請均駁回，如受不利判
    決，願供擔保請准宣告免為假執行。
四、兩造不爭執事項：
  (一)被告施龍泉於96年1月6日晚間10時30分許，駕駛其女友即被
    告林芷瑜所有之2451-RN號自小客車，沿桃園縣龍潭鄉○○
    路往龍潭方向行駛，行經桃園縣龍潭鄉○○路、福龍路二段
    359巷之交岔路口時，以時速約60、70公里（該路段之速限
    為50公里）之速度超速行駛，先跨越分向限制線自左側超越
    同向前方行駛之計程車後，駛至該交岔路口時，仍未減其行
    車速度，適未領有駕駛執照之巫孟樺，騎乘N6Q-277號重型
    機車附載原告，沿福龍路二段359巷往黃泥塘方向行經該交
    岔路口處，亦疏未注意被告施龍泉自其左方駛至路口，二車
    均避煞不及，發生碰撞，致巫孟樺傷重不治死亡，原告陳慧
    珊則受有左股骨開放性骨折、顏面骨骨折，併牙齒斷裂及多
    處撕裂傷等傷害。詎被告施龍泉於事故發生後，駕車加速逃
    離現場，並將肇事車輛駛至現場附近、位於桃園縣龍潭鄉○
    ○路529號之「千裕汽車專業烤漆廠」，交由不知情之負責
    人范振斌修繕後，迅即離去等情，業經臺灣桃園地方法院以
    98年度交訴字第52號刑事判決以被告施龍泉因過失致人於死
    、過失傷害及駕車肇事致人於死等犯行，合併定執行刑為有
    期徒刑1年4月，經被告施龍泉上訴後，亦經本院以99年度交
    上訴字第62號駁回其上訴，其中過失致人於死、過失傷害部
    分已不得上訴而確定，有上開刑事判決可稽。
  (二)原告已領取汽車強制責任險7萬6,462元，有強制險已決賠案
    查詢附卷可稽（見本院卷第95頁）。
五、兩造爭執事項：(一)原告請求被告2人連帶給付損害賠償金額
    646萬9,243元本息，有無理由？(二)原告就本件事故之發生是
    否與有過失？就此，本院判斷如下：
  (一)按刑事訴訟判決所認定之事實，固非當然有拘束民事訴訟判
    決之效力，但民事法院調查刑事訴訟原有之證據，而斟酌其
    結果以判斷事實之真偽，並於判決內記明其得心證之理由，
    即非法所不許（最高法院69年台上字第2674號、49年台上字
    第929號判例意旨參照）。本院自得調查刑事訴訟中原有之
    證據，斟酌其結果以判斷其事實。
  (二)本件被告施龍泉固坦承對於肇事之發生有過失，惟辯稱係遭
    訴外人巫孟樺所騎乘而附載原告之機車撞擊，其亦係被害人
    云云。然查：被告施龍泉上開所辯，經臺灣桃園地方法院檢
    察署檢察官送請交通事故鑑定委員會鑑定及覆議，其鑑定意
    見為：巫孟樺無照駕駛重機車行經閃光紅燈號誌交岔路口，
    支線道未暫停讓幹道直行車先行，與施龍泉無照駕駛自小客
    車行經閃光黃燈號誌交岔路口，超速行駛且未注意車前狀況
    同為肇事原因，此有臺灣省桃園縣區車輛行車事故鑑定委員
    會鑑定意見書（附於臺灣桃園地方法院檢察署97年度偵緝字
    第1452號偵查卷〈下稱偵緝卷〉第119-123頁）及臺灣省車
    輛行車事故覆議鑑定委員會於98年3月18日出具之覆議字第
    0986200884號函（附於偵緝卷第127頁）可憑；經檢察官再
    將全案資料送請國立交通大學運輸科技與管理學系鑑定，鑑
    定結果為：巫孟樺無照駕駛重型機車，行經閃光紅燈號誌管
    制路口，支線道車未暫停讓幹道車先行，與施龍泉無照駕駛
    小客車，行經閃光黃燈號誌管制路口，超速行駛且在禁止超
    車路段超車，同為肇事原因（見偵緝卷第140-142頁）。參
    以證人陳慧珊於偵查中指稱：我是被巫孟樺載，我們經過路
    口前有在路口停一下，之後我們才剛起步，已經快過十字路
    口時，就被左邊的來車撞到（見臺灣桃園地方法院檢察署96
    年度相字第105號偵查卷〈下稱相驗卷〉第99-100頁）等語
    ，嗣並具結證稱：我與表弟巫孟樺要去九龍村，我向男友借
    機車，由巫孟樺騎，經過十字路口時，我們已經快要到對面
    了，左邊突然有車的燈光出現，再來就不知道了（按：昏倒
    了），當時我們在閃黃燈有停下來看有無車來，所以我們當
    時是剛起步等語（見偵緝卷第97-98頁）；核與證人即現場
    目擊證人林志龍於偵查中具結證稱：我是搭計程車往龍潭方
    向，我的計程車是行駛在一條鄉○○路，到閃黃燈的路口，
    有一輛白色轎車從我坐的計程車左邊超越，時速將近100公
    里，撞到摩托車之後停下來，不到五秒鐘之後又急速駛離，
    是轎車撞到摩托車，因為當時摩托車有停下來（見偵緝卷第
    114-115頁）等語，大致相符，應堪採信，益徵被告施龍泉
    於本件車禍顯有過失，且被告施龍泉之過失行為與被害人巫
    孟樺死亡、原告陳慧珊受傷之結果間，有相當因果關係，被
    告施龍泉上開所辯，尚難採信。且縱使搭載原告陳慧珊之被
    害人巫孟樺騎車有所疏失，亦無礙於被告施龍泉過失刑責之
    成立。況被告施龍泉上開犯行，業經臺灣桃園地方法院以98
    年度交訴字第52號刑事判決以被告施龍泉因過失致人於死、
    過失傷害及駕車肇事致人於死等犯行，合併定執行刑為有期
    徒刑1年4月，經被告施龍泉上訴後，亦經本院以99年度交上
    訴字第62號駁回其上訴，其中過失致人於死、過失傷害部分
    已不得上訴而確定，有上開刑事判決可稽，足證被告施龍泉
    對原告陳慧珊確有過失傷害之侵權行為存在。則原告陳慧珊
    本於侵權行為之法律關係，請求被告施龍泉賠償損害，自屬
    有據。
  (三)本件原告雖以被告林芷瑜明知被告施龍泉無駕駛執照，又係
    煙毒犯，精神狀況常處於渾渾噩噩狀態，無從善盡駕駛車輛
    之責，竟放任車輛供被告施龍泉駕駛，本身亦有嚴重疏失，
    對於系爭車禍發生難脫其責云云，惟此為被告林芷瑜所否認
    ，並以渠與被告施龍泉原係男女朋友，施龍泉因故將系爭車
    輛登記於渠名下，惟系爭車輛真正所有權人為施龍泉，平時
    皆由施龍泉保管並自由使用系爭車輛，無庸經渠同意，且本
    件請求權已罹於時效而消滅等語抗辯。經查：
  1.系爭車輛於肇事時雖登記在被告林芷瑜名下，惟實際保管及
    使用人為被告施龍泉乙情，除經被告施龍泉坦承外，且依系
    爭車輛異動登記書之記載，系爭車輛原登記在被告施龍泉之
    前妻張美換名下，嗣於95年12月15日起至96年1 月31日登記
    在被告林芷瑜名下，直至本件車禍事故發生後於96年5月11
    日辦理過戶登記在被告施龍泉名下，此有交通部公路總局新
    竹區監理所中壢監理站99年11月5日竹監壢字第0990037785
    號函覆資料在卷可稽（見本院卷第117-119頁），依系爭車
    輛登記名義人之變更均與被告施龍泉有關（一為前妻張美換
    、一為女友林芷瑜），嗣後亦回歸登記為被告施龍泉所有，
    若被告施龍泉非系爭車輛實際所有人，如何能任意變更系爭
    車輛之登記名義人（即其前妻與女友）？是被告林芷瑜辯稱
    其僅為系爭車輛登記名義人，被告施龍泉方為系爭車輛實際
    所有人等語，應堪採信。
  2.又被告施龍泉於系爭車禍事故發生時，所持之駕照雖業經監
    理機關於89年9月2日註銷，惟其註銷原因係被告施龍泉於89
    年7月3日持逾期駕照駕車，為警舉發違規而遲未繳款所致，
    此有交通部公路總局新竹區監理所桃園監理站99年11月15日
    竹監桃字第0990035605號函覆資料在卷可稽（見本院卷第
    120頁），被告施龍泉此舉固違反道路交通管理處罰條例第
    21條第1項第4款之規定，惟被告施龍泉是否按時換發駕照，
    僅係監理機關便於管理之行政事宜，雖構成行政處罰事由，
    但與車禍事故之發生並無相關因果關係；況被告林芷瑜僅係
    系爭車輛肇事時之登記名義人，肇事時亦未駕駛系爭車輛，
    更無從據此認定被告林芷瑜有何過失。故原告主張被告林芷
    瑜應與被告施龍泉負共同侵權行為之連帶賠償責任云云，要
    無足取。被告林芷瑜既無需與被告施龍泉就系爭車禍事故負
    共同侵權行為之連帶賠償責任，則原告對被告林芷瑜之請求
    權時效是否已完成，即無審究之必要，附此敘明。
  (四)按因故意或過失不法侵害他人之權利者，負損害賠償責任。
    不法侵害他人之身體或健康者，對於被害人因此增加生活上
    之需要時，應負損害賠償責任。不法侵害他人身體、健康者
    ，被害人雖非財產上之損害亦得請求賠償相當之金額。民法
    第184條第1項、民法第193條第1項、第195條第1項分別定有
    明文。茲就原告請求被告施龍泉賠償之各項費用應否准許，
    分述如下：
  1.請求醫療費用13萬3323元部分：
    原告請求車禍後開刀住院所有支出費用1萬9,196元，業據
      提出醫療費用收據1紙在卷可稽（見本院卷第46頁），核
      屬正當可採。
    原告請求車禍開刀後回診費用4,846元，業據提出醫療費
      用明細12紙為證（見本院第47-49頁），核屬正當可採。
    原告請求車禍後牙齒治療費用3萬6,000元，業據提出第一
      牙醫診所診斷證明書及收據各1紙為證（見本院卷第50頁
      ）；雖原告於車禍當時牙齒所受之傷害為「上門牙斷裂（
      二顆）」（見本院卷第46頁國軍桃園總醫院附設民眾診療
      服務處診斷證明書病名欄所載），惟一般門牙斷裂若採傳
      統假牙製作方式，多需借助兩邊牙齒支撐方可固定，此亦
      有第一牙科診所診斷證明書醫師囑言欄之記載可稽（見本
      院卷第50頁），堪信原告上開牙齒治療費用之請求與本件
      車禍之發生有關，為屬正當可採。
    原告請求鋼釘拔除手術費用3,024元，業據提出醫療診斷
      書及收據明細各1件為證（見本院卷第126頁），核屬正當
      可採。
    原告請求鋼釘拔除後回診費用980元，業據提出醫療收據
      明細4紙為證（見本院卷第127頁），核屬正當可採。
    原告請求骨折部分癒合後再次骨折支出之費用5,249元及
      骨折後回診費用3,878元，業據提出醫療費用明細收據14
      紙及國軍桃園總醫院附設民眾診療服務處診斷證明書1紙
      為證（見本院卷第51-54頁、第56頁）；依上開醫院出具
      之診斷證明書病名欄及醫師囑言欄所載，原告為左股骨幹
      骨折，此乃原96年1月7日骨折部位癒合後再次骨折，於97
      年8月2日接受再次開放性復位併鋼釘內固定手術，此次手
      術及術後之回診，顯然均與車禍當時原告所受之左股骨開
      放性骨折傷害有關，故原告此部分之請求亦應屬正當可採
      。
    原告請求整形看診費150元，業據提出醫療費用明細收據1
      紙為證（見本院卷第55頁），核屬正當可採。
    原告請求將來整形及鋼板鋼釘取出預估費用6萬元，業據
      提出國軍桃園總醫院附設民眾診療服務處診斷證明書1紙
      為證（見本院卷第55頁）；依原告提出之上開診斷證明書
      其上所載病名為「左股骨骨折術後疤痕、左上頷骨及鼻骨
      骨折」，醫師囑言為「左大腿修疤估計費用參萬元，鼻部
      整型貳萬伍仟元。門診追蹤複查。」等語，則該筆整形費
      用合計5萬5,000元包括無痛手術需自費支出之5,000元總
      計6 萬元部分，確實與系爭車禍事故有關，雖原告至今尚
      未支付該筆費用，惟既有支出之必要，原告自得預為請求
      被告施龍泉給付，故原告此部分之請求，為屬正當。
    合計原告主張支出醫療費用損害為13萬3,323元。
  2.請求看護費用93萬元部分：
    按被害人是否有看護之必要，應就其受傷部位、傷勢程度等
    情狀，綜合判斷是否影響其行動能力致無法自理生活而定。
    本件原告主張其所受傷害為全身多處骨折，生活無法自理，
    故分別於96年1月6日至96年12月31日、97年6月23日至97年7
    月23日及97年8月1日至97年12月21日，僱請專人打理照顧原
    告日常生活起居，共僱請專人照顧530日，每日看護費用1,5
    00元，合計79萬5,000元；暨預為請求三個月休養期間之看
    護費，以每日1,500元計算90日，共13萬5,000元云云。惟查
    ，原告上開所提看護證明，僅列96年1月6日至96年12月31日
    及97年6月23日至97年7月23日，並無97年8月1日至97年12月
    21 日之看護證明，且上開看護證明亦無看護費用之金額，
    並為被告所否認；經本院依職權就原告所受之傷害有無僱請
    專人看護之必要及看護期間、收費標準等事項，向國軍桃園
    總醫院附設民眾診療服務處函查後回覆：「陳員（即原告）
    需他人看護約三個月，本院看護每日2200元」等語，有國軍
    桃園總醫院99年11月16日醫桃企管字第0990003422號函覆內
    容在卷可稽（見本院卷第98-99頁）。以原告所受之傷害為
    左股骨開放性骨折，手術住院及前期康復期間確實有專人全
    日看護之必要，至出院後休養及復健期間，依其傷勢及門診
    複診次數，尚無全日醫療看護必要，僅需一般照料看護即可
    ；且上述康復期間至多應以3個月為準。則原告陳慧珊於96
    年1月7日至96年1月18日住院12日期間（見本院卷第46頁）
    ，97 年6月23日至97年6月27日住院5日（見本院卷第126頁
    ）及97年8月1日至97年8月8日住院8日期間（見本院卷第51
    頁），均在國軍桃園總醫院附設民眾診療服務處住院接受手
    術治療，自有專人全日看護之必要，而受有相當5萬5,000元
    （即2,200元×25日）之看護費用損失；另出院後僅需提供
    一般看護，此部分參酌當時勞工每月最低基本薪資之標準核
    算，計為4萬7,520元（即15,8 40元×3個月）。至於原告另
    預為請求三個月之看護費用部分，亦經被告否認，原告復未
    就此部分提出證明以實其說，自難認其請求為可採。故原告
    本項主張在10萬2,520元（即55,000元＋47,520元）之範圍
    內，為屬正當；逾前開數額之請求，則屬無據。
  3.請求工作收入損失39萬5,720元部分：
    原告車禍前原在萊爾富桃百店便利商店上班，時薪85元，每
    月薪資約1萬7,680元等情，業據提出薪資證明1件為證（見
    本院卷第129頁）；而原告所受之傷勢經治療及復健後，何
    時可再從事原性質之工作，及復健期間是否即無法工作等事
    項，經本院依職權向國軍桃園總醫院附設民眾診療服務處函
    查後回覆：「陳員（即原告）之復健期約半年，復健期尚無
    法負重，需拿助行器，故和工作有衝突，在復健期無法工作
    」等語，有國軍桃園總醫院99年11月16日醫桃企管字第0990
    003422號函覆內容在卷可稽（見本院卷第98-99頁），則原
    告在復健期之半年內既均無法從事原性質之工作，則原告依
    車禍當時每月可領得之薪資1萬7,680元，主張受有6個月復
    健期因無法工作所受之損失10萬6,080元（17,680元×6個月
    ），為屬正當可取。此外，原告因拔除鋼釘而自97年6月23
    日至97年6月27日住院5日（見本院卷第126頁），及因再次
    接受鋼釘固定手術而自97年8月1日至97年8月8日住院8日期
    間（見本院卷第51頁），既均在國軍桃園總醫院附設民眾診
    療服務處住院接受手術，自需請假住院，而受有無法領取此
    段期間薪資之損失，以原告斯時在銀行上班，每月薪資約1
    萬6,819元，有原告提出之合作金庫存摺在卷可稽（見本院
    卷第58頁），則原告該期間因無法工作所受之損失7,288元
    （計算式：16,819元×13÷30＝7,288.2333元，元以下四捨
    五入），為屬正當可採。至於原告請求其因待整形及鋼板鋼
    釘取出時之工作損失8萬1,000元部分，均未見原告提出證明
    以實其說，自難准許。故原告本項損失在11萬3,368元（即
    106,080元＋7,28 8元）之範圍內，為屬正當可取；逾前開
    數額之請求，則屬無據。
  4.請求交通費用1萬0,200元部分：
    原告主張治療期間，為治療左股骨骨折，需坐計程車往返百
    年大鎮與桃園國軍醫院，一趟車資300元，於96年1月18日至
    98年5月25日共30次；又為治療牙齒，亦需往返百年大鎮與
    第一牙科，一趟車資300元，於96年4 月30日至96年6月13日
    共4次，合計交通費用為1萬0,200元【計算式：300元×34次
    ＝10,200元】，有交通費用明細附卷可考（見本院卷第130
    頁），核與原告所提門診單據相符，應屬可信。
  5.請求精神慰撫金500萬元部分：
    原告於上開時、地因被告施龍泉之侵權行為而受有前揭傷害
    ，並造成其3個月內需專人照顧，半年內需接受復健無法從
    事原任職之工作，其身體及精神上確受有痛苦，是原告請求
    被告施龍泉賠償非財產上所受損害，乃屬有據。本院審酌原
    告於發生車禍時年僅17歲，正值花樣年華，因被告施龍泉之
    過失，致其身體及顏面受有多處骨折，痛苦不堪，被告施龍
    泉迄今仍未就其過失速與原告洽談和解承擔部分必要醫療費
    用之支出，致原告需歷經民、刑事訴訟煎熬暨兩造之身分、
    年齡、地位、經濟狀況、過失程度及事後態度等一切情狀，
    認原告請求被告施龍泉賠償之精神慰撫金以100萬元為適當
    ，逾此部分之請求為無理由。
  6.綜上，本件原告主張之損害金額合計為135萬9,411元（即醫
    療費用133,323元、看護費用102,520元、工作損失113,368
    元、交通費用10,200元、精神慰撫金100萬元）。
  (五)復按損害之發生或擴大，被害人與有過失者，法院得減輕賠
    償金額，或免除之。前開規定，於被害人之代理人或使用人
    與有過失者，準用之。民法第217條第1項、第3項定有明文
    。經查，本件車禍於刑事偵查中經檢察官送請交通事故鑑定
    委員會鑑定及覆議，其鑑定意見為：巫孟樺無照駕駛重機車
    行經閃光紅燈號誌交岔路口，支線道未暫停讓幹道直行車先
    行，與施龍泉無照駕駛自小客車行經閃光黃燈號誌交岔路口
    ，超速行駛且未注意車前狀況同為肇事原因，此有臺灣省桃
    園縣區車輛行車事故鑑定委員會鑑定意見書（附於偵緝卷第
    119-123頁）及臺灣省車輛行車事故覆議鑑定委員會於98年3
    月18日出具之覆議字第0986200884號函（附於偵緝卷第127
    頁）可憑；經檢察官再將全案資料送請國立交通大學運輸科
    技與管理學系鑑定，鑑定結果為：巫孟樺無照駕駛重型機車
    ，行經閃光紅燈號誌管制路口，支線道車未暫停讓幹道車先
    行，與施龍泉無照駕駛小客車，行經閃光黃燈號誌管制路口
    ，超速行駛且在禁止超車路段超車，同為肇事原因（見偵緝
    卷第140- 142頁）。次查，原告係乘坐巫孟樺所騎乘之機車
    ，係藉巫孟樺之載送而擴大其活動範圍，應認巫孟樺係其使
    用人（最高法院74年度台上字第1170號判例意旨參照）。又
    依前述，本件車禍之發生，巫孟樺亦有過失，本院審酌上情
    ，認巫孟樺就本件車禍之發生應負50%之過失責任，爰依巫
    孟樺之過失比例，減輕被告施龍泉50%之損害賠償金額，故
    本件原告得請求之損害賠償金額應減為67萬9,706元（即1,3
    59,411元×50﹪＝679,705.5元，元以下四捨五入）。
  (六)末按保險人依本法規定給付之保險金，視為加害人或被保險
    人損害賠償金額之一部份；加害人或被保險人受賠償請求時
    ，得扣除之，強制汽車責任保險法第30條定有明文。本件原
    告已受領強制汽車責任保險理賠金7萬6,462元乙情，為原告
    所自承，並有強制險已決賠案查詢在卷可參（見本院卷第95
    頁），此部分金額自應扣除。經扣除後，原告得請求被告施
    龍泉賠償之金額為60萬3,244（679,706－76,462＝603,244
    ）。
六、從而，原告依侵權行為法則請求被告施龍泉給付60萬3,244
    元，及自刑事附帶民事起訴狀繕本送達翌日即99年6月8日（
    見附民卷第16頁）起至清償日止，按年息5%計算之法定遲延
    利息，為有理由，應予准許，逾此部分之請求，即屬無據，
    應予駁回。又原告勝訴部分，未逾150萬元不得上訴最高法
    院，判決後即告確定，不生假執行問題，至於原告敗訴部分
    ，其假執行之聲請失所附麗，併予駁回。
七、本件事證已臻明確，兩造其餘主張與舉證，經審酌核與判決
    結果不生影響，爰不逐一論述，併此敘明。
八、據上論結；本件原告之訴為一部有理由、一部無理由，依民
    事訴訟法第79條，判決如主文。
中    華    民    國    100    年    6    月    14    日
                     民事第七庭
                         審判長法  官 鄭三源
                               法  官 梁玉芬
                               法  官 林玉珮
正本係照原本作成。
被告施龍泉不得上訴。
陳慧珊如不服本判決，應於收受送達後20日內向本院提出上訴書
狀，其未表明上訴理由者，應於提出上訴後20日內向本院補提理
由書狀（均須按他造當事人之人數附繕本）上訴時應提出委任律
師或具有律師資格之人之委任狀；委任有律師資格者，另應附具
律師資格證書及釋明委任人與受任人有民事訴訟法第466條之1第
1項但書或第2項（詳附註）所定關係之釋明文書影本。如委任律
師提起上訴者，應一併繳納上訴審裁判費。
中    華    民    國   100    年    6     月    14    日
                              書記官  廖月女
附註：
民事訴訟法第466條之1（第1項、第2項）：
對於第二審判決上訴，上訴人應委任律師為訴訟代理人。但上訴
人或其他法定代理人具有律師資格者，不在此限。
上訴人之配偶、三親等內之血親、二親等內之姻親，或上訴人為
法人、中央或地方機關時，其所屬專任人員具有律師資格並經法
院認為適當者，亦得為第三審訴訟代理人。